臺灣高等法院高雄分院刑事判決　　　　　　　　　　九十三年度上易字第二七八號
　　自　訴　人　甲○○
　　自　訴　人
　　代　理　人　邱明政律師
　　上　訴　人
　　即　被　告　乙○○
　　選任辯護人　陳新三律師
右上訴人因妨害自由案件，不服臺灣高雄地方法院九十二年度自字第三九一號中華民
國九十三年四月十三日第一審判決，提起上訴，本院判決如左：
      主  文
原判決撤銷。
乙○○以強暴妨害人行使權利，處罰金壹仟元，如易服勞役，以佰元折算壹日。
    事  實
一、乙○○與甲○○原係同居男女朋友之關係並生有子女，乙○○於民國（下同）九
    十二年二月十八日某時，在高雄縣鳳山市○○○路三六號之安泰證券股份有限公
    司（下稱安泰公司）二樓甲○○之辦公室內，要求甲○○借予新台幣（下同）一
    億元，甲○○未應允並欲離去前往醫院就診，乙○○見狀，竟以雙手強行挽住甲
    ○○之手臂，因甲○○已八十四高齡身體虛弱，而無法掙脫，旋經該公司管理室
    三、四個人隔開乙○○，甲○○始得離開安泰公司二樓辦公室而至一樓，乙○○
    又承上開犯意，追至一樓，接續強行拉住甲○○的手，經該公司一樓服務台人員
    秦嗣芬隔開乙○○，甲○○始得坐上停在該公司一樓門口之座車，甲○○坐上座
    車後，乙○○又強行拉住甲○○之座車車門，不讓甲○○離開安泰公司前往就醫
    ，經秦嗣芬掰開乙○○的手，甲○○始得順利離開安泰公司，乙○○以此強暴方
    式妨害甲○○行使權利。
二、案經甲○○訴由台灣高雄地方法院審理。
    理  由
一、訊據上訴人即被告乙○○（下稱被告）矢口否認右揭犯行，辯稱：案發當時被告
    係偕同子女向自訴人拜年，並非去要一億元；當時安泰公司有很多人，被告不可
    能不讓自訴人離開安泰公司前往就醫，當時反而是被告被打，經被告提出告訴，
    自訴人為反制被告始提起本件自訴云云。惟查，被告上開在安泰公司二樓辦公室
    ，強挽自訴人之手臂，不讓自訴人離開安泰公司就醫之事實，業據目擊證人莊碧
    玲於原審審理中具結後證述屬實（原審卷第五十頁）；證人洪允中於本院審理時
    具結後亦證稱：經莊碧玲通知，到該公司二樓自訴人辦公室，進去沒多久，自訴
    人就說，他要去看醫生，被告就去拉住自訴人的手，不讓他走等情（見本院九十
    三年十月七日審判筆錄）；證人于庭正於本院審理時具結後證稱：公司一個同事
    叫我上去二樓辦公室，上去之後，自訴人要離開，被告不讓自訴人離開等情（見
    本院同上筆錄）。又被告右揭在安泰公司一樓及門口，接續強行拉住甲○○的手
    ，於自訴人坐上座車後，強行拉住甲○○之座車車門，不讓甲○○離開安泰公司
    前往就醫之事實，亦據證人秦嗣芬於本院審理中具結後證稱：「我是一樓服務台
    人員」、「那天的情形是自訴人從二樓下來˙˙˙˙˙被告很快跑下來，我聽到
    聲音很大聲，不知道在罵什麼，拉著自訴人的手，不給他走，我就跑出去，擋在
    他們中間，讓自訴人可以走，後來被告扳住車門不放，我就跟她說這樣很危險，
    我後來就把她的手扳開，讓車子離去」（見本院同上審判筆錄），證人洪允中於
    本院審理時具結後證稱：「˙˙˙我看到的時候，是她（指被告）扳著車門，不
    讓車子走，當時自訴人在車裡面了」等語；並經原審自訴人代理人陳景裕律師、
    上訴審自訴人代理人邱明政律師分別於原審及本院審理中指訴綦詳。又證人洪允
    中雖為自訴人之子，但其既經具結，且就親身經歷之事實作證，其證言自有證據
    能力（最高法院二十九年上字第二八二七號判例參照），且核其證述情節與事實
    相符，自足採信；另證人即被告之媳婦葉惠玲於本院審理時證稱：當時自訴人要
    去醫院，被告就勾著自訴人的手，要陪自訴人上醫院，被告亦僅向自訴人說，經
    濟上比較有問題，希望自訴人幫忙而已云云，與上開證人等證述情節不合，而證
    人莊碧玲、秦嗣芬分別係在二樓辦公室及一樓首先發現目睹被告與自訴人爭執經
    過之人，其等證詞自較葉惠玲上開證詞為可採，證人葉惠玲上開證詞係迴護被告
    之詞，不足採信。本件罪證明確，被告所辯係卸責之詞，不足採信，其犯行堪以
    認定。
二、核被告所為，係犯刑法第三百零四條第一項之以強暴妨害人行使權利之強制罪。
    被告基於一個妨害自訴人行使權利之犯意，強行挽住自訴人之手臂，拉住自訴人
    座車之車門之行為，係密切接近之時地實施，侵害同一法益，各行為之獨立性極
    為薄弱，依一般社會觀念，時間差距上，難以強行分開，在刑法評價上，以視為
    數個舉動之接續施行，應合為包括之一行為予以評價，自屬接續犯，而為包括之
    一罪（參考最高法院八十七年度台上字第三三七四號判決），自訴意旨認應成立
    連續犯，尚有未洽。又自訴人於本院補訴自訴之事實即被告接續在安泰公司一樓
    及門口之強制行為部分，係被告所犯上開包括一罪事實之一部，依刑事訴訴訟法
    第三百四十三條準用第二百六十七條規定，為原自訴效力所及，本院自應一併審
    理。另自訴意旨以被告上開行為，亦係犯刑法第三百零二條第一項之妨害他人行
    動自由罪、第三百四十六條第三項、第一項恐嚇取財未遂云云；惟查，被告上開
    不讓自訴人離去安泰公司前往醫院就醫之行為，僅止於妨害自訴人行使權利，尚
    未達於拘禁或非法妨害自訴人之行動自由之程度，自難課以刑法第三百零二條第
    一項之妨害自由之罪責；又刑法第三百四十六條之恐嚇取財罪，係以意圖為自己
    或第三人不法之所有，以將來之惡害通知被害人，使其發生畏怖心而言，本件被
    告與自訴人有男女朋友之關係並生有子女，而要求自訴人給付一億元，否則不讓
    自訴人離去安泰公司前往醫院就醫，並非以將來之惡害恐嚇自訴人，亦無刑法第
    三百四十六條第三項、第一項之恐嚇取財未遂罪之罪責可言。自訴意旨此項見解
    容有誤會，惟本院並不受自訴意旨主張之法條拘束，自無變更自訴法條之問題。
三、原審論處被告罪刑，固非無見；惟查：（一）被告於原審審理期間，係設籍於台
    北市○○區○○里○○鄰○○街四十號，有被告個人資料查詢結果附於原審卷可
    查（見原審卷第十五頁），並未設籍及住居於台北市○○區○○路三三號四樓，
    有郵務送達退回資料附於原審，並經被告於本院陳明在卷（見原審卷第九頁及本
    院九十三年六月十六日準備程序筆錄），原審九十三年四月三日審判期日傳喚被
    告之傳票，竟對台北市○○區○○路三三號四樓地址而為寄存送達，此項送達不
    合法而不生傳喚之效力，原審卻於被告未到庭即逕行為一造辯論判決，踐行之訴
    訟程序即屬違法。（二）被告上開不讓自訴人離開安泰公司，強行挽住自訴人之
    手臂，強行拉住自訴人座車車門之行為，係屬以強暴妨害人行使權利，原審認係
    以強暴使人行無義務之事，亦有未當。（三）原審就被告接續在安泰公司一樓及
    門口之強制行為，未及審理，亦有可議。（四）原判決據上論結欄漏引刑法第四
    十二條第二項，亦未盡洽。被告上訴意旨否認犯罪，雖不足取，但原審判決既有
    上開可議之處，仍無可維持，應將原判決撤銷改判。審酌被告與自訴人曾是同居
    男女朋友並生有子女之關係，因一時衝動而犯本案，其惡性及情節尚非重大，且
    自訴人所受之身心傷害尚屬輕微，及被告犯罪後之態度等一切情狀，仍如原審量
    處如主文第二項所示之刑，並諭知易服勞役之折算標準。
據上論結，應依刑事訴訟法第三百六十九條第一項前段、第三百六十四條、第二百九
十九條第一項前段、第三百四十三條，刑法第三百零四條第一項、第四十二條第二項
，罰金罰鍰提高標準條例第一條前段、第二條，判決如主文。
中      華      民      國    九十三    年      十      月    二十九    日
                              臺灣高等法院高雄分院刑事第五庭
                                  審判長法官  曾永宗
                                        法官  陳明富
                                        法官  邱永貴
右正本證明與原本無異。
不得上訴。
                                  法院書記官  梁雅華
中    華    民    國      九十三      年      十一      月    一    日
